臺灣屏東地方法院民事判決　　　　　　110年度潮簡字第264號
原　　　告　鄭智仁　

被　　　告　彭天育　

上列當事人間請求損害賠償事件，原告提起刑事附帶民事訴訟（
本院109 年度交簡附民字第22號），經本院刑事庭裁定移送民事
庭審理，本院於民國110 年12月22日言詞辯論終結，判決如下：
    主  文
被告應給付原告新臺幣玖萬伍仟玖佰貳拾貳元，及自民國109 年
9 月12日起至清償日止，按年息5 ％計算之利息。
原告其餘之訴駁回。
本判決第一項原告勝訴部分得假執行。但被告如以新臺幣玖萬伍
仟玖佰貳拾貳元為原告預供擔保，得免為假執行。
    事實及理由
一、本件被告經合法通知，未於民國110 年12月22日言詞辯論期
    日到場，核無民事訴訟法第386 條各款所列情形，爰依原告
    聲請，由其一造辯論而為判決。
二、原告主張：
  ㈠被告未考領有小型車普通駕駛執照，其於108 年11月18日8
    時30分許，駕駛車牌號碼00-0000 號自用小貨車，沿屏東縣
    南州鄉壽元村大同路由南往北方向行駛，行經大同路段台1
    線423.2 公里北上車道處，本應注意於快慢車道間變換車道
    時，應顯示方向燈，讓直行車先行，並注意安全距離，而依
    當時天候晴、日間自然光線，路面鋪裝柏油、乾燥、無缺陷
    ，道路無障礙物、視距良好，並無不能注意之情形，竟疏未
    注意禮讓同向直行車先行，且未注意安全距離即貿然變換車
    道靠右行駛，適有原告騎乘車牌號碼000-0000號普通重型機
    車搭載訴外人即乘客蕭佑恩沿大同路由南往北方向亦直行至
    上開地點，兩車因閃避不及而發生碰撞，致原告及蕭佑恩人
    車倒地，原告因而受有頭臉部多處挫擦傷、撕裂傷2 公分及
    1 公分、右膝髕骨骨折、右小腿挫擦傷、右側髕骨骨折、頭
    部外傷及臉部、四肢多處擦傷等傷害（下稱系爭犯行）。而
    被告之系爭犯行，經檢察官聲請簡易判決處刑，本院以109
    年度交簡字第1930號刑事簡易判決（下稱系爭刑事判決），
    認定被告觸犯道路交通管理處罰條例第86條第1 項、刑法第
    284 條前段之過失傷害罪，而判處有期徒刑3 月確定在案（
    下稱刑事案件）。
  ㈡被告因上揭過失駕駛行為，致原告受傷，原告爰請求賠償下
    列損害：1.醫療費用新台幣（下同）8,672 元。2.醫材費用
    6,000 元。3.復健費用1,250 元。4.精神慰撫金20萬元，以
    上合計215,922 元。綜上，原告爰依侵權行為之法律關係提
    起本訴等語，並聲明：被告應給付原告215,922 元，及自起
    訴狀繕本送達翌日起至清償日止，按年息5 ％計算之利息。
三、被告經本院合法通知，未於言詞辯論期日到場，前亦未提出
    書狀作何陳述或答辯。
四、本院之判斷：
  ㈠按「因故意或過失，不法侵害他人之權利者，負損害賠償責
    任；不法侵害他人之身體或健康者，對於被害人因此喪失或
    減少勞動能力或增加生活上之需要時，應負損害賠償責任；
    汽車、機車或其他非依軌道行駛之動力車輛，在使用中加損
    害於他人者，駕駛人應賠償因此所生之損害；不法侵害他人
    之身體、健康、名譽、自由、信用、隱私、貞操，或不法侵
    害其他人格法益而情節重大者，被害人雖非財產上之損害，
    亦得請求賠償相當之金額。」，民法第184 條第1 項前段、
    第193 條第1 項、第191 條之2 前段、第195 條第1 項前段
    分別定有明文。
  ㈡本件原告主張被告有於上開時、地，對原告為系爭犯行，經
    本院以系爭刑事判決判處罪刑確定在案等情，有系爭刑事判
    決、被告之台灣高等法院被告前案紀錄表等資料在卷可稽，
    且經本院依職權調閱系爭刑事判決卷宗核閱無誤，而被告經
    本院通知，未於言詞辯論期日到場，亦未提出書狀作何陳述
    或答辯，是本院綜合參酌上揭事證，認為原告上揭主張，應
    堪採信。而被告對於本件車禍事故之發生，應負過失責任，
    且原告之受傷與被告之過失行為間，亦具有相當因果關係，
    則原告依據上揭民法第184 條第1 項前段等規定請求被告賠
    償損害，自屬有據。
  ㈢茲就原告請求之損害賠償內容及金額部分，審酌如下：
  1.醫療費用：原告主張因本件車禍而支出醫療費用8,672 元等
    語，業據原告提出醫療收據8 份為證，而本院審酌上揭醫療
    費用收據之內容，應屬必要之就醫費用，原告上揭請求，應
    予准許。
  2.醫材費用：原告主張其需復健而購買膝支架支出費用6,000
    元等語，並據原告提出正全義肢復健器材股份有限公司統一
    發票1 份為證，而本院審酌刑事案件警卷所附原告之台北市
    立聯合醫院診斷證明書醫囑欄有記載：需使用膝支架固定等
    語，是堪認原告所受傷勢應有使用膝支架之必要，原告上揭
    支出應屬必要之費用，應予准許。
  3.復健費用：原告主張其支出復健費用1,250 元等語，並提出
    興盛診所診斷證明書1 份及收據16份為證，本院審酌原告因
    車禍所受傷勢及該診斷證明書記載原告病症為右膝關節僵硬
    等情，認為上揭復健費用亦應屬必要之費用，應予准許。
  4.精神慰撫金：按慰藉金之賠償須以人格權遭遇侵害，使精神
    上受有痛苦為必要，其核給之標準固與財產上損害之計算不
    同，然非不可斟酌雙方身分資力與加害程度，及其他各種情
    形核定相當之數額，且應斟酌兩造身分、地位、經濟狀況、
    加害程度及其他各種情形，俾為審判之依據，有最高法院51
    年台上字第223 號判決先例、86年度台上字第511 號判決意
    旨可資參照。本件原告主張其因車禍受傷需復健，導致其3
    個月無法返校就學，造成其精神上痛苦，爰請求精神慰撫金
    20萬元等語，本院審酌如下：原告陳稱其現在就讀屏東大學
    大四生，目前無收入，亦無財產等語，依卷附本院依職權查
    詢之原告之稅務電子閘門財產所得調件明細表1 份所載，原
    告於109 年度並無所得資料，名下亦無財產資料。另依被告
    於警詢筆錄之陳述：其為國中畢業，職業工，家境勉持等語
    ，依卷附本院依職權查詢之被告之稅務電子閘門財產所得調
    件明細表1 份所載，被告於109 年度有薪資所得336,000 元
    ，名下則無財產資料。本院並審酌，本件因被告之過失駕駛
    行為，致發生車禍事故，原告因而受傷且造成其精神上之痛
    苦，被告迄今並未與原告和解或為相當之賠償，及參酌兩造
    上揭學歷、收入、資力、被告所為系爭犯行之態樣及原告所
    受傷勢等一切情狀，認為原告得請求之精神慰撫金應以8 萬
    元為適當，逾此金額之請求，不應准許。
五、綜上所述，原告得請求損害賠償金額為醫療費用8,672 元、
    醫材費用6,000 元、復健費用1,250 元、精神慰撫金8 萬元
    ，以上合計95,922元。從而，原告依據民法第184 條第1 項
    前段等規定，請求被告應給付95,922元，及自起訴狀繕本送
    達翌日（即109 年9 月12日）起至清償日止，按年息5 ％計
    算之利息，為有理由，應予准許，逾上揭範圍金額之請求，
    則屬無據，應予駁回。
六、本件原告勝訴部分，係依民事訴訟法第427 條第1 項訴訟適
    用簡易程序所為被告敗訴之判決，依同法第389 條第1 項第
    3 款之規定，應依職權宣告假執行。至於原告雖陳明願供擔
    保請准宣告假執行，惟其聲請不過促請法院職權發動，本院
    無庸就其聲請為准駁之裁判；另依同法第392 條第2 項之規
    定，依職權宣告被告如預供擔保，得免為假執行。
七、本件原告係提起刑事附帶民事訴訟，經本院刑事庭依刑事訴
    訟法第504 條第1 項規定裁定移送前來，依同條第2 項規定
    免繳納裁判費，其於本院審理期間，亦未滋生其他訴訟必要
    費用，並無訴訟費用負擔問題，附予敘明。
中    華    民    國   111    年     1    月    21    日
                  潮州簡易庭  法  官  呂憲雄
正本係照原本作成。
如對判決上訴，須於判決送達後二十日內向本院提出上訴狀，其
未表明上訴理由者，應於提出上訴後二十日內向本院補提理由書
狀（均須按他造當事人之人數附繕本）。
如委任律師提起上訴者，應一併繳納上訴審裁判費。
中    華    民    國   111    年     1    月    21    日
                              書記官  林鴻仁